【裁判字號】    99,聲,599
【裁判日期】    990621
【裁判案由】    聲請交保
【裁判全文】
臺灣基隆地方法院刑事裁定               99年度聲字第599號
聲  請  人
即  被  告  甲○○
選任辯護人  陳培仁律師
            黃英豪律師
上列聲請人即被告因殺人未遂等案件，聲請具保停止羈押，本院
裁定如下：
    主  文
聲請駁回。
    理  由
一、聲請意旨略以：聲請人即被告甲○○（下稱聲請人）就涉犯
    之槍砲彈藥刀械管制條例第7 條第4 項、第12條第4 項之持
    有制式手槍及子彈等罪，自偵查以來均不否認犯行，又其之
    所以持槍前往被害人徐明德所在地點開槍，原因乃當天被告
    與徐明德在討論投資事業乙事時，雙方有所誤會，徐明德又
    出言挑釁且口氣甚差，甚至持桌上物品朝被告扔擲，並作勢
    要毆打被告，被告為求自保，始將扣案制式手槍乙支取出，
    用意在於嚇阻在場之徐明德等人對其施暴。因此關於被告此
    部分所涉行為，雖為最輕本刑為五年以上有期徒刑之重罪，
    然羈押非唯一強制處分之方法，尚有其他限制住居、責付、
    固定時間報到等方式可為替代，又被告係主動到案向警方說
    明案發原委，且本案發生原因純屬友人間之口角衝突，被告
    絕無故意殺害徐明德或段有鐘之意思，故基於比例原則中之
    必要性原則及侵害最小原則之考量，自無對被告續為羈押之
    必要。至於檢察官起訴書固指稱被告涉犯刑法第271 條第2
    項殺人未遂罪嫌云云，然如綜合考量被告攻擊被害人之動機
    、行兇之具體攻擊過程、傷勢程度、案發當時之情境等情，
    顯然主觀上並非基於殺人之犯意甚明，自與殺人未遂之構成
    要件有別，亦不符合最輕本刑為五年以上有期徒刑重罪之羈
    押要件。另被告從自行投案以來，於偵查時均已將本案發生
    緣由及扣案槍枝之來源等情供述綦詳，並無任何隱瞞，足見
    已無串證之虞，且被告現有固定住所，家中生計亦尚需其負
    擔，益證其絕無逃亡之虞，爰具狀聲請准予被告停止羈押等
    語。
二、按被告及得為其輔佐人之人或辯護人，得隨時具保，向法院
    聲請停止羈押，刑事訴訟法第110 條第1 項固有明文。惟查
    ：
  (一)聲請人因涉犯槍砲彈藥刀械管制條例第7 條第4 項之持有制
    式手槍、同條例第12條第4 項之持有制式子彈罪嫌及刑法第
    271 條第2 項殺人未遂等罪嫌，經臺灣基隆地方法院檢察署
    檢察官以98年度偵字4223號提起公訴，並於民國99年1 月13
    日將羈押中之聲請人解送本院，由本院以99年度訴字第36號
    受理在案，嗣聲請人經本院訊問後，認其確涉犯上開3 罪名
    ，嫌疑重大，所犯持有制式手槍及殺人未遂罪均為最輕本刑
    5 年以上有期徒刑之重罪，核有刑事訴訟法第101 條第1 項
    第3 款所定羈押之事由，且所為嚴重破壞治安，非予羈押，
    顯難進行審判，而同日對被告執行羈押，並於99年4 月13日
    、99年6 月13日起各延長羈押2 月，有上開起訴書、本院99
    年1 月13日訊問筆錄1 份及延長羈押裁定2 份存卷可憑。
  (二)聲請人經檢察官起訴之槍砲彈藥刀械管制條例第7 條第4 項
    持有制式手槍及刑法第271 條第2 項、第1 項殺人未遂罪之
    法定本刑均為最輕本刑5 年以上有期徒刑之重罪，合於刑事
    訴訟法第101 條第1 項第3 款所定法定羈押事由。嗣聲請人
    所涉犯之上開案件經本院審理後，業於99年6 月21日以99年
    度訴字第36號判決，就被訴持有制式手槍及子彈部分，判處
    有期徒刑6 年，併科罰金新臺幣（下同）100,000 元，罰金
    如易服勞役，以1,000 元折算1 日；就被訴殺人未遂部分，
    認定係涉犯刑法第277 條第1 項之普通傷害，被害人段有鐘
    、徐明德原未提起告訴，且嗣於本院審理時亦均為撤回告訴
    之意思表示，本院據此為公訴不受理之諭知，有上開判決書
    1 份在卷可查。被告就被訴殺人未遂罪部分雖經本院為不受
    理之諭知，為所犯持有制式槍枝乙罪，仍係最輕本刑為5 年
    以上有期徒刑之重罪，本難期聲請人會遵期審判、執行，再
    參酌聲請人前有強盜及違反槍砲彈藥刀械管制條例之前案紀
    錄，有臺灣高等法院被告前案紀錄表在卷可憑，竟再次持制
    式槍彈犯案，所為不僅嚴重破壞社會治安，且足徵其對法律
    之服從性甚低，並始終與槍、彈等危害社會治安之物品脫離
    不了關係，有高度再犯之虞，權衡國家刑事司法權之有效行
    使、社會秩序及公共利益、聲請人人身自由之私益及防禦權
    受限制之程度，認對聲請人維持羈押處分尚屬適當、必要，
    合乎比例原則，因認聲請人實有羈押之必要性，且上開羈押
    之原因及必要性現俱仍存在，無從以具保或其他方式替代之
    。
  (三)此外聲請人有無串證之虞，是否因無固定住居所而有逃亡之
    虞，均非本件羈押聲請人之原因，是上開事實自不在本院審
    酌聲請人有無羈押必要性之列。
三、綜上，本件聲請人羈押之原因及必要性俱仍存在，不能因具
    保或其他方式而使之消滅，此外，本件亦查無刑事訴訟法第
    114 條第1 款至第3 款之事由，因認所請具保停止羈押，不
    能准許，應予駁回。
四、依刑事訴訟法第220條，裁定如主文。
中    華    民    國    99    年    6     月    21    日
                  刑事第一庭審判長法  官  王福康
                                  法  官  鄭培麗
                                  法  官  劉桂金
以上正本證明與原本無異。
對於本件裁定如有不服，應於收受送達後5日內，向本院提出抗
告書狀，敘述抗告之理由，抗告於臺灣高等法院。
中    華    民    國    99    年    6     月    21    日
                                  書記官  劉如純

司法院資訊處製作；財團法人民間司法改革基金會備份。
